# 不涉及资产负债交易的业务重组

提问人：qd6zf 时间：2014-04-19 00:02:19
不涉及资产负债交易的业务重组，即没有资产购买关系，但从实质判断的角度，一方取得了另一方的这块业务，两者构成业务合并。
请问： 1 、没资产购买关系，却构成业务合并，实际中这种情况很少遇到吧？ 2 、如果双方是非同一控制，有没可能发生“不涉及资产负债交易的业务重组”？ 3 、如果上市，业务合并报表能作为申报报表吗？
该问题源于“保荐业务通讯”，原文讲的发行人和母公司之间，举的例子是租用资产。

回答人：chenyiwei
在实务中很少见。 2008 ～ 2009 年左右的一次保代培训班上举过两个作为比较的案例，其中一个是收购销售部门，和你所说的情况类似，证监会的意见就认为不构成业务合并。
原文是： 发行人乙主要从事多媒体音箱、耳机等业务， 2007 年业务重组前主要通过关联销售公司A、B、C销售。 公司06¥07年关联交易比重很高，主要为向实际控制人控制的三大销售公司的关联销售。 公司 07 年末以业务承接¥人员承接¥销售渠道承接的方式对其进行了重组，之后三大销售公司停止实际经营，营业范围变更为投资。 1 ．发行人甲重组购入的控制系统和控制装置业务具备投入、加工处理过程和产出三要素，符合企业会计准则讲解关于业务的定义。同时，甲通过重组取得了对控制系统和控制装置业务的控制权，而且重组交易事项发生前后报告主体产生了变化。因此，该项重组行为应当构成了企业合并行为，应当按照同一控制下企业合并（吸收合并）的原则进行会计处理。 2 ．发行人乙对实际控制人控制的发行主体以外三家销售公司进行的业务整合主要是对销售人员、销售渠道和销售结算的重整，其业务重组没有支付对价，不对应销售公司的资产和负债；重组前原销售合同权属并未转移到发行主体；业务重组交易事项发生前后并未引起报告主体的变化，不构成企业合并准则所指的完整“业务”，且如作为业务合并事项将导致合并资产负债表难以编制，因此建议不把三家销售公司纳入申报合并会计报表编制范围，同时通过备考报表提供补充财务信息，将三家销售公司纳入保荐机构尽职调查范围和备考报表合并范围，建议审核中关注发行人是否独立、关联交易价格是否公允等问题。 3 ．两家IPO公司所进行的业务重组虽在形式上有所不同，但实质上都是同一公司控制权人下相同、类似或相关业务的重组，因此均应适用于证券期货法律适用意见[2008]第 3 号的规定。

提问人：qd6zf 时间：2014-04-19 21:23:19
这两个例子我下午也在看，其中“引起报告主体的变化”是构成业务合并的一项必要条件，比如A公司购买B公司的一台设备，和A公司购买B公司的一条生产线两种情况，假设后者构成业务合并。
这里“引起报告主体的变化”说的是B公司吗？B的资产负债表变化到什么程度才算“报告主体发生了变化”呢

回答人：chenyiwei
“引起报告主体的变化”是针对发行人而言的。是否构成业务合并需涉及大量主观的判断和个案分析，没有普遍适用的定量标准。